【裁判字號】    90,交上易,199
【裁判日期】    901009
【裁判案由】    公共危險
【裁判全文】
臺灣高等法院高雄分院刑事判決                    九十年度交上易字第一九九號
    上  訴  人  臺灣高雄地方法院檢察署檢察官
    被      告  乙○○
右上訴人因被告公共危險案件，不服臺灣高雄地方法院九十年度交易字第一二四號中
華民國九十年六月十三日第一審判決（原經臺灣高雄地方法院檢察署檢察官聲請簡易
判決刑（九十年度偵字第一三七六號），臺灣高雄地方法院高雄簡易庭（原為九十年
雄交簡字第一四六號）認不宜依簡易判決處刑，簽准改依通常程序審判），本院判決
如左：
    主  文
上訴駁回。
    理  由
一、公訴意旨略以：被告乙○○於民國九十年一月五日十八時三十分許，在酒後已不
    能安全駕駛汽車之情形下，竟仍駕駛車牌號碼ＹＯ─八○六號營業小客車，沿高
    雄市○○○路南向北行駛，因而於行經該路與十全路口時，與甲○○所駕駛之車
    牌號碼ＺＧＺ─四七一號輕型機車發生碰撞，經警據報前往處理，對被告乙○○
    實施酒精濃度測試結果，其酒精濃度側定值達每公升○．三○亳克。因認被告乙
    ○○涉犯刑法第一百八十五條之三之公共危險罪嫌。
二、按犯罪事實應依證據認定之，無證據不得推定其犯罪事實；不能證明被告犯罪者
    ，應諭知無罪之判決，刑事訴訟法第一百五十四條、第三百零一條第一項分別定
    有明文。次按刑事訴訟法上所謂認定犯罪事實之證據，係指足以認定被告確有犯
    罪行為之積極證據而言，如未能發現相當證據或證據不足以證明，自不能以推測
    或擬制之方法，以為裁判基礎，此有最高法院二十九年上字第三一○五號、四十
    年台上字第八十六號判例足資參照。又認定不利於被告之事實，須依積極證據，
    茍積極證據不足為不利於被告事實之認定時，即應為有利於被告之認定，更不必
    有何有利之證據；又按告訴人之告訴，係以使被告受有刑事追訴為目的，是其陳
    述是否與事實相符，仍應調查其他證據以資審認；而認定犯罪事實應依證據，為
    刑事訴訟法所明定，故被告否認犯罪事實所持之辯解，縱屬不能成立，仍非有積
    極證據足以證明其犯罪行為，不能遽為有罪之認定，亦有最高法院三十年上字第
    八一六號、三十年上字第一八三一號、四十年台上字第八六號、五十二年台上字
    第一三００號判例意旨可資參照。又刑法第一百八十五條之三公共危險罪規定之
    構成要件，除須駕駛人服用毒品、麻醉藥品、酒類或其他相類之物駕駛動力交通
    工具外，尚須符合「不能安全駕駛動力交通工具而駕駛」之要件，此觀該條文義
    自明。
三、本件公訴人認被告涉犯上開罪嫌，無非以被告之自白、被告吐氣酒精含量測試表
    、測繪道路交通事故現場草圖、測試觀察紀錄表在卷為證。
四、訊據被告乙○○對於在右揭時、地，飲酒後，經測試之酒精濃度每公升○．三○
    毫克，而駕駛上開營業小客車，與甲○○於上開交岔路口發生碰撞之事實，固不
    諱言，惟堅決否認有因服用酒類，致不能安全駕駛車輛之犯行，辯稱：伊當時喝
    罐裝之啤酒一罐半，而當時伊係遵從交岔路口指揮交通警察之手勢，從博愛路左
    轉向十全路，當時博愛路由北向南之車輛均已停止，純係因甲○○不聽從交通警
    察指揮手勢，強行通過該路口，因而伊車前保險桿車牌處撞及甲○○機車之左後
    側，確係甲○○沒有聽從交通警察之指揮所致等語。經查：
（一）被告確於右揭時、地，飲酒後，酒精濃度每公升○．三○毫克之情況下，駕駛
      上開營業小客車，而與甲○○於上開交岔路口發生碰撞之事實，業據被告於警
      訊及偵、審中均供承明白，核與被害人甲○○於警訊、原審及本院調查時陳述
      之情節相符，並證人即測試酒精濃度之員警楊凱鋒於原審審理時證述屬實，且
      有被告上開酒精測定值表正本、測繪道路交通事故現場草圖及測試觀察紀錄表
      各乙紙附卷可稽，是被告此部分之自白核與事實相符，堪信為真實。
（二）被告於肇事後，經警員測試其吐氣後所含酒精濃度結果，其吐氣後所含酒精成
      分固已達每公升升○．三○毫克（ＭＧ／Ｌ），此有上開酒精測試單一紙在卷
      可憑。惟證人即測試酒精濃度之員警楊凱鋒於原審審理時證稱：本件係由伊測
      試被告之酒精濃度，當時有於事故現場對被告制作談話筆錄，被告答話、言談
      及舉止均正常，是因聞到被告有酒味，始對被告做酒精測試等語，證人即制作
      警訊筆錄之員警劉健明於原審審理時亦證稱：於制作筆錄時，被告意識清醒，
      答話、走路皆正常，臉上有一點紅，並有酒味等語；被害人亦於本院調查時陳
      稱：他講話還算正常；準此，被告於案發當時之精神狀態良好，堪予認定。
（三）證人甲○○於原審審理時證稱：當時伊騎乘機車沿博愛路由北向南方向行駛，
      欲往博愛地下道，而被告係在博愛路欲左轉至十全路，伊欲通過該路口時，見
      燈號已閃綠證，通過停止線時應是黃燈，伊當時係想直接就過去，所以發生本
      件車禍，伊確有過失，當時確有義交在路口中間指揮交通，但伊並無看見義交
      指揮之情形，而被告是左轉的第一輛車，伊雖與被告發生擦撞，但伊不願追究
      ；於本院調查時陳述稱：當時伊在博愛路往南，伊原來是綠燈，伊過一半就紅
      燈，伊要搶過去的時候發生車禍，伊不願提出告訴，當時被告講話還算正常（
      見本院九十年八月十六日筆錄）等語，又證人即當時在該路口指揮交通之義交
      盧偉平及徐正祥於原審審理時證述：當時係盧偉平在該路口中央指揮交通，而
      由徐正祥在博愛路口控制左轉車輛，當時是下班時間，車流量很大，所以先由
      直行車輛通行後，再由盧偉平指揮直行車輛停止，而讓左轉車輛通行，本件事
      故發生原因，盧偉平已指揮博愛路直行車輛停止，而讓左轉車輛通行，故徐正
      祥即放行由沿博愛路由南向北方向行駛欲左轉十全路之車輛，當時燈號應尚為
      綠燈，本件是因甲○○不遵守指揮而為被告撞到的等語。從而，本件車禍發生
      之原因，係因被害人甲○○未遵守義交之指揮手勢，始發生本件事故。況參酌
      德國、美國及法務部八十八年五月十八日法八八檢字第００一六六九號函之認
      定標準，被告吐氣後所含酒精濃度尚未達每公升○．五五毫克以上之標準，亦
      無法遽以認定被告當時確實未能安全駕駛。
三、綜上所述，被告乙○○雖於飲酒後酒精濃度每公升○．三○毫克之情形下，仍駕
    駛上開營業小客車，而與甲○○於上開交岔路口發生本件事故，惟被告於案發當
    時之精神狀態良好，本件車禍發生之原因，係因甲○○未遵守義交之指揮手勢，
    並非被告因服用酒類，致不能安全駕駛車輛，已如前述，且亦無證據足資認定被
    告服用酒類後已達「不能安全駕駛」動力交通工具之程度而仍駕駛動力交通工具
    。此外，復查無其他積極證據，足資證明被告已達「不能安全駕駛」動力交通工
    具之程度，則縱被告服用酒類後，駕駛上開營業小客車，其行為與刑法第一百八
    十五條之三公共危險罪規定之構成要件尚屬有間。此外，本院更查無其他積極確
    切之證據足資顯示被告有上開犯行，揆諸前開說明，被告之公共危險犯行，即屬
    不能證明。
四、原審以不能證明被告有上開犯罪，依法諭知無罪，核無不合，上訴人臺灣高雄地
    方法院檢察署檢察官提起上訴，而其上訴意旨稱被告業已坦承飲酒後與被害人發
    生擦撞之事實，且其飲酒後酒精濃度每公升○．三○毫克，其飲酒後已造成輕度
    協調功能降低為由，仍執陳詞指摘原判決不當，為無理由，應予駁回。
據上論結，應依刑事訴訟法第三百六十八條，判決如主文。
本案經檢察官林應華到庭執行職務。
中    華    民    國      九十      年       十       月     九     日
                              臺灣高等法院高雄分院刑事第五庭
                                  審判長法官  吳水木
                                        法官  趙文淵
                                        法官  陳朱貴
右正本證明與原本無異。
不得上訴。
                                      書記官  呂素珍
中    華    民    國      九十      年       十       月    十二    日
                                                                 Ｊ


司法院資訊處製作；財團法人民間司法改革基金會備份。
